【裁判字號】    99,台上,63
【裁判日期】    990114
【裁判案由】    請求拆屋還地
【裁判全文】
最高法院民事判決                九十九年度台上字第六三號
上  訴  人  甲○○○
            乙 ○ ○
            丙 ○ ○
            丁 ○ ○
共      同
訴訟代理人  楊 進 興律師
被 上訴 人  台北市私立北大幼稚園
兼  法  定
代  理  人  子 ○ ○
被 上訴 人  戊 ○ ○
            己 ○ ○
            庚 ○ ○
            辛 ○ ○
            壬 ○ ○原名黃.
            癸 ○ ○
上列當事人間請求拆屋還地事件，上訴人對於中華民國九十八年
七月十四日台灣高等法院第二審更審判決（九十七年度上更(四)字
第一五四號），提起上訴，本院判決如下：
    主  文
上訴駁回。
第三審訴訟費用由上訴人負擔。
    理  由
本件上訴人主張：伊之被繼承人王鳳池於民國八十一年間向法院
標得坐落台北市○○區○○段四小段六○四號土地（下稱系爭土
地），詎被上訴人子○○、戊○○、己○○、庚○○、辛○○、
、壬○○（下稱子○○等六人）之被繼承人黃阿詳（黃阿詳死亡
後，其繼承人為妻黃陳懷及子女子○○等六人，嗣黃陳懷又死亡
，其繼承人為子○○等六人）所有門牌號碼為台北市○○路三二
一巷二三號一至四樓之房屋（下稱系爭房屋）無正當權源，占用
該地。又黃阿詳已於八十八年六月九日將系爭房屋以贈與為原因
移轉登記與其孫即被上訴人癸○○，並將系爭房屋之一、二樓提
供被上訴人子○○經營台北巿私立北大幼稚園（下稱北大幼稚園
），均屬無權占有系爭土地，被上訴人癸○○並應賠償伊相當於
年租三百八十七萬零四百元之損害。爰依民法第一百八十四條第
一項及第七百六十七條規定，求為命：(一)癸○○拆除系爭房屋如
台北市政府地政處測量大隊九十三年五月五日鑑定圖所示ａ、ｃ
、ｄ、ｅ、ｆ、ｈ、i、j，及台北市政府地政處土地開發總隊九
十六年五月二十三日鑑定圖所示604-b 部分，返還占有土地與伊
，並給付伊新台幣（下同）八百九十九萬二千九百七十六元及自
九十六年一月一日起至返還土地之日止，按年以一百三十萬九千
三百七十六元計算之損害金。(二)子○○等六人及北大幼稚園應自
系爭房屋騰空遷出之判決（未繫屬本院者，不予贅敘）。
被上訴人則以：系爭房地原為訴外人陳森茂、陳森正、陳秀雄（
下稱陳森茂等三人）共有，嗣經分別分次拍賣，由訴外人盧益村
於七十一年間取得系爭房屋所有權，黃阿詳則輾轉自盧益村之買
受人三六九實業有限公司（下稱三六九公司）取得系爭房屋所有
權。系爭土地則於八十一年間由王鳳池拍定取得所有權，應認基
地承買人默許房屋承買人繼續使用土地，伊非無權占有系爭土地
等語，資為抗辯。
原審以：系爭房屋於六十三年一月三十一日，一至四樓雖依序登
記為陳張月、陳王靜美、蘇美滿、陳森正所有，惟陳張月為陳劉
三國之妻、陳王靜美為陳森茂之妻、蘇美滿為陳秀雄之妻，依當
時之夫妻財產制，應認一至三樓依序為陳劉三國、陳森茂、陳秀
雄所有。而系爭土地原為陳劉三國所有，陳森茂等三人於六十三
年十二月八日因繼承而登記為所有人。陳張月於六十五年四月十
三日亦將一樓移轉登記為陳森茂等三人應有部分各三分之一。是
時，系爭房地均為陳森茂等三人所有。嗣盧益村於七十一年六月
二日於法院拍賣程序中標得系爭房屋，並輾轉於七十五年七月十
日移轉登記為黃阿詳所有。黃阿詳將之提供被上訴人北大幼稚園
使用，再於八十八年六月九日贈與被上訴人癸○○；而系爭土地
則於八十一年間由王鳳池拍定。則系爭房屋及土地之所有人原既
屬相同，因先後出賣而異其所有人，上訴人未能舉證證明系爭房
地於歷次買賣時，有特別情事可解釋為契約當事人之真意係限於
賣屋而無基地使用之情形，依最高法院四十八年台上字第一四五
七號判例意旨及民法第四百二十五條之一規定，應推斷上訴人默
許系爭房屋繼續使用系爭土地，雙方之法律關係為租賃關係。至
黃阿詳對王鳳池就系爭土地所提確認優先購買權存在之訴訟，固
經最高法院八十八年度台上字第五三七號判決黃阿詳敗訴確定，
然本件之訴訟標的與該事件並不相同，不受該判決之拘束。另最
高法院八十三年度台上字第一三○九號確定判決，係認黃阿詳非
系爭土地地上權人，無優先購買權，與本件認黃阿詳與王鳳池間
有租賃之法律關係存在無違，亦不受該判決既判力拘束。被上訴
人占用系爭土地既有正當權源，上訴人依民法第七百六十七條及
第一百七十九條、第一百八十四條第一項規定，請求癸○○拆屋
還地及給付損害金，請求子○○等六人及北大幼稚園自系爭房屋
遷出，及子○○等六人連帶給付損害金，為無理由。因而維持第
一審所為上訴人敗訴之判決，駁回其上訴。經核於法並無違背。
上訴論旨，指摘原判決違背法令，聲明廢棄，非有理由。
據上論結，本件上訴為無理由。依民事訴訟法第四百八十一條、
第四百四十九條第一項、第七十八條，判決如主文。
中    華    民    國  九十九  年    一    月   十四   日
                      最高法院民事第六庭
                          審判長法官  劉  福  來
                                法官  陳  國  禎
                                法官  陳  重  瑜
                                法官  吳  麗  女
                                法官  簡  清  忠
      本件正本證明與原本無異
                                      書  記  官
中    華    民    國  九十九  年    一    月  二十六  日
                                                      K

司法院資訊處製作；財團法人民間司法改革基金會備份。
